【裁判字號】    95,訴,2718
【裁判日期】    951013
【裁判案由】    毒品危害防制條例
【裁判全文】
臺灣臺中地方法院刑事判決              95年度訴字第2718號
公  訴  人  臺灣臺中地方法院檢察署檢察官
被      告  甲○○
                    號5樓
                    （另案
上列被告因毒品危害防制條例案件，經檢察官提起公訴（九十五
年度毒偵字三一九四號），本院合議庭裁定進行簡式審判程序，
判決如下：
    主    文
甲○○施用第一級毒品，處有期徒刑玖月；扣案之海洛因貳拾壹
包（合計淨重貳點柒貳公克），沒收銷燬之。又施用第二級毒品
，處有期徒刑肆月。主刑部分應執行有期徒刑壹年。
    犯罪事實
一、甲○○前因施用毒品案件，經觀察、勒戒後，認無繼續施用
    毒品之傾向，於民國九十四年九月二十九日觀察、勒戒執行
    完畢釋放出所，並由臺灣臺中地方法院檢察署檢察官於同日
    以九十四年度毒偵緝字第一七五號為不起訴處分確定。詎甲
    ○○仍不知悔改，於上開觀察、勒戒執行完畢釋放後五年內
    ，復因吸毒成癮而基於反覆施用第一級毒品之集合性犯罪故
    意，自九十五年四月間某日起至同年七月十日止，以將海洛
    因摻入香菸中點火燃燒吸食煙氣之方式，在臺中縣潭子鄉○
    ○村○○路○段二０五號居所內，以每二至三日施用一次之
    頻率，密集施用第一級毒品海洛因多次。又另因吸毒成癮而
    基於反覆施用第二級毒品之集合性犯罪故意，自九十五年四
    月間某日起至九十五年七月十四日某時（即起訴書所載九十
    五年七月十六日零時四十五分許往前回溯四日內某時）止，
    在上址居所內，以將甲基安非他命（起訴書誤為安非他命）
    置於玻璃球內點火燃燒吸食煙氣之方式，密集施用第二級毒
    品甲基安非他命多次，頻率約為每二至三日施用一次。嗣於
    九十五年七月十六日凌晨零時二十五分許，經警在甲○○之
    上址居所外，查獲受甲○○之託下樓交付海洛因予他人之陳
    燈樂（另案由本院審理中），其後再徵得甲○○同意進入上
    址居所內執行搜索，當場扣得其所有之第一級毒品海洛因二
    十一包（合計淨重二點七二公克），始悉上情。
二、案經臺中市警察局第五分局報請臺灣臺中地方法院檢察署檢
    察官偵查起訴。
    理    由
一、被告甲○○於準備程序中，先就上開犯罪事實為有罪之陳述
    ，且所犯係死刑、無期徒刑、最輕本刑為三年以上有期徒刑
    以外之罪，經本院合議庭依刑事訴訟法第二百七十三條之一
    第一項之規定，裁定由法官一人獨任進行簡式審判程序，合
    先敘明。
二、上開犯罪事實，業據被告甲○○於警詢及偵審中坦承不諱，
    並有海洛因二十一包（合計淨重二點七二公克）扣案為憑，
    及法務部調查局鑑定書一份附卷足稽。且被告於前揭時、地
    為警查獲後，經警採其尿液送驗結果，確呈安非他命類陽性
    反應（至於海洛因代謝物部分，則因採尿距離被告最後一次
    施用時間已逾九十六小時，未能達到閾值濃度而呈陰性反應
    ），有詮昕科技股份有限公司出具之濫用藥物尿液檢驗報告
    、尿液代號與真實姓名對照表各一份在卷可參，足徵被告前
    揭自白應屬實情。而被告前因施用毒品案件，經觀察、勒戒
    後，認無繼續施用毒品之傾向，於九十四年九月二十九日觀
    察、勒戒執行完畢釋放出所，並由臺灣臺中地方法院檢察署
    檢察官於同日以九十四年度毒偵緝字第一七五號為不起訴處
    分確定等情，有臺灣高等法院被告前案紀錄表、刑案資料查
    註紀錄表、不起訴處分書各一份附卷可按。本案事證已臻明
    確，被告犯行洵堪認定。
三、查施用毒品犯行通常極易成癮，一旦身染毒癮，即有於短時
    內密集施用之傾向，此乃立法者於制定毒品危害防制條例第
    十條第一、二項施用第一、二級毒品罪時所已知，參諸同條
    例就施用毒品者另有施予觀察、勒戒或強制戒治等戒除毒癮
    之保安處分，其理自明。是就業已成癮之施用毒品者而言，
    如將個別施用行為在刑法上逐一評價並分別論處罪刑，恐係
    無視於該種犯罪類型反覆實施之特性，而有使行為人承受過
    度且顯不相當刑罰之疑慮。另觀此次修正刑法刪除五十六條
    續犯規定之餘，尚且在修正理由四載明：「至連續犯之規定
    廢除後，對於部分習慣犯，例如竊盜、吸毒等犯罪，是否會
    因適用數罪併罰而使刑罰過重產生不合理之現象一節，在實
    務運用上應可參考德、日等國之經驗，委由學界及實務以補
    充解釋之方式，發展接續犯之概念，對於合乎『接續犯』或
    『包括的一罪』之情形，認為構成單一之犯罪，以限縮數罪
    併罰之範圍，用以解決上述問題。」等語，益見立法者亦深
    知施用毒品犯罪有其本質上之特殊性，非可於連續犯規定刪
    除後，逕將所有施用毒品行為論以數罪併合處罰。而行為人
    一般施用毒品犯行跨越期間甚長，且常見每隔數日才施用一
    次，各次犯行間明顯可分而具有獨立性，核與最高法院八十
    六年台上字第三二九五號判例意旨所稱「數行為於同時同地
    或密切接近之時地實施」之特性並不相符，已難認合於「接
    續犯」之前提要件。至於學理上「包括一罪」概念中，與施
    用毒品之犯罪型態較有關聯者，應屬「集合犯」之態樣，此
    即依一般社會通念，特定犯罪行為具有反覆實施之特性，立
    法者於制定刑罰法律之初，亦已認知該種行為類型之反覆性
    ，而有意藉由法條中客觀構成要件之行為要素，涵括上開具
    有反覆實施特性之數個犯罪行為，仍僅接受一次刑法之評價
    為已足。本件被告平均每隔二至三日即施用海洛因及甲基安
    非他命一次，犯罪期間橫跨數月之久，吸毒行為甚屬密集，
    顯見被告確已施用毒品成癮，揆諸前揭說明，應係構成要件
    之行為單數，僅受一次之刑法評價，屬「集合犯」而論以包
    括一罪。
四、核被告甲○○前因施用毒品案件，經觀察、勒戒執行完畢並
    釋放後，五年內再度施用第一、二級毒品海洛因及甲基安非
    他命，所為係犯毒品危害防制條例第十條第一項、第二項之
    施用第一、二級毒品罪。被告為供自己施用之目的而持有上
    開毒品，其於施用前後持有海洛因及甲基安非他命之低度行
    為，應各為施用之高度行為所吸收，均不另論罪。又被告因
    吸毒成癮，先後多次施用第一、二級毒品海洛因及甲基安非
    他命之犯行，因立法者業已考量身染毒癮者反覆施用毒品之
    特性，乃將特定期間內之多數吸毒行為，擬制為法律構成要
    件之行為單數，為集合犯，僅屬包括一罪而受一次之法律評
    價。另被告上開集合犯罪之終了時間，既已在新修正刑法施
    行日即九十五年七月一日之後，應逕行適用修正後之刑法條
    文處斷，即無就修正前、後之刑法條文比較何者有利於被告
    之問題，附此敘明。至被告所犯上開二罪間，犯意各別，行
    為互殊，應予分論併罰。爰審酌被告曾因施用毒品犯行接受
    觀察、勒戒，竟未能從中記取教訓，深切體認毒品危害己身
    健康之鉅，反而再次趁隙施用海洛因及甲基安非他命，足見
    被告自制能力尚有未足，而有接受相當期間監禁教化之必要
    ，以促其及早矯正吸毒惡習；惟念及施用毒品固戕害個人健
    康至鉅，然就他人權益之侵害仍屬有限，及其犯罪目的、手
    段、犯罪後坦承犯行之態度、施用毒品期間之長短、扣案之
    海洛因數量非微、具有高中肄業學歷之智識程度等一切情狀
    ，分別量處如主文所示之刑，並定其應執行之刑，以示懲儆
    。扣案之海洛因二十一包（合計淨重二點七二公克），係毒
    品危害防制條例第二條第二項第一款所稱之第一級毒品，應
    依同條例第十八條第一項前段之規定，沒收銷燬之。
五、至臺灣臺中地方法院檢察署檢察官於本案言詞辯論終結後移
    送併辦部分（九十五年度毒偵字第四二八七號），因其所指
    被告自九十五年四月間某日起至九十五年七月十二日回溯前
    四日內某時止施用第二級毒品甲基安非他命之犯罪事實，係
    包含於本院前揭審理範圍內之起訴犯行中，被告並已就此為
    充分辯論。縱卷內相關證據本院未及採酌，然此對於判決結
    果究屬不生影響，自毋庸退回原移送機關另為處理，併此敘
    明。
據上論斷，應依刑事訴訟法第二百七十三條之一第一項、第二百
九十九條第一項前段，毒品危害防制條例第十條第一項、第二項
、第十八條第一項前段，刑法第十一條前段、第五十一條第五款
，判決如主文。
本案經檢察官郭明嵐到庭執行職務。
中    華    民    國    95    年    10    月    13    日
                  刑事第七庭  法  官  高文崇
上正本證明與原本無異。
如不服本判決，應於送達後十日內向本院提出上訴狀（須附繕
本），上訴於台灣高等法院台中分院。
                              書記官  林淑慧
中    華    民    國    95    年  10     月    14    日
附錄本案論罪科刑法條：
毒品危害防制條例第十條第一項、第二項：
施用第一級毒品者，處六月以上五年以下有期徒刑。
施用第二級毒品者，處三年以下有期徒刑。


司法院資訊處製作；財團法人民間司法改革基金會備份。
